臺灣高等法院臺南分院刑事判決
　　　　　　　　　　　　　　　　 94年度上易字第415號　Ａ
上　訴　人　臺灣嘉義地方法院檢察署檢察官
被　　　告　乙○○
　　　　　　　　　　號
上列上訴人因被告傷害案件，不服臺灣嘉義地方法院94年度簡上
字第105號中華民國94年7月20日第一審判決（聲請簡易判決處刑
案號：臺灣嘉義地方法院檢察署93年度偵字第6144號），提起上
訴，本院判決如下：
    主  文
上訴駁回。
    理  由
一、聲請簡易判決處刑意旨：被告乙○○於民國（下同）93年8
    月28日14時許，在嘉義市○區○○街92巷2號賴穎宏家中，
    由電話副機聽到高堂虔與適在該處之潘玉花前夫王金泉於電
    話通話中稱乙○○「臭心肝、怕人說」等語，遂偕同王金泉
    、賴穎宏於同日14時10分許，至嘉義市○區○○街127號高
    堂虔住所理論，因乙○○到場後即以「垃圾，阿堂」辱罵高
    堂虔，致甲○○即高堂虔之妻心生不滿，以放置於桌上之白
    開水潑灑乙○○，乙○○即持捕蠅紙丟擲甲○○（涉犯傷害
    罪嫌未據告訴），二人遂基於傷害人身體之故意，互相拉扯
    頭髮約一分鐘，致甲○○受有右手中指遠端挫傷之傷害，因
    認被告涉有刑法第277條第1項之傷害罪嫌。
二、按犯罪事實應依證據認定之，無證據不得認定其犯罪事實；
    又不能證明被告犯罪者，應諭知無罪之判決，刑事訴訟法第
    154條第2項、第301條第1項分別定有明文。次按事實之認定
    ，應憑證據，如未能發現相當證據，或證據不足以證明，自
    不能以推測或擬制之方法，以為裁判基礎（最高法院40年臺
    上字第86號判例）；告訴人之告訴，係以使被告受刑事追訴
    為目的，其指訴是否與事實相符，仍應調查其他證據，以資
    審認，必被害人所述被害情形，無瑕疵可擊，且就其他方面
    調查，又與事實相符，始足據為有罪判決之基礎（最高法院
    81年臺上字第3539號判決參照）；再按認定不利於被告之事
    實，須依積極證據，苟積極證據不足為不利於被告事實之認
    定時，即應為有利於被告之認定，更不必有何有利之證據；
    又認定犯罪事實所憑之證據，雖不以直接證據為限，間接證
    據亦包括在內，然而無論直接或間接證據，其為訴訟上之證
    明，須於通常一般之人均不致有所懷疑，而得確信為真實之
    程度者，始得據為有罪之認定，倘其證明尚未達於此一程度
    ，而有合理性懷疑存在時，即不得遽為被告犯罪之認定（最
    高法院30年上字第816號、76年臺上字第4986號判例意旨參
    照）。
三、本件檢察官認被告乙○○涉有普通傷害罪嫌，無非依據告訴
    人甲○○之指訴，輔以其所提出載有右手中指遠端挫傷之診
    斷證明書及被告承認有拉扯告訴人之頭髮，另證人王金泉證
    述被告與告訴人有互相拉扯頭髮之行為等語，為其論據。訊
    據被告乙○○堅決否認犯行，辯稱：伊到達高堂虔上開住所
    理論時，先說了「很垃圾，阿堂」（臺語）等語，告訴人即
    高堂虔之妻甲○○心生不滿，以放置於桌上之白開水潑灑伊
    ，伊再拿捕蠅紙丟告訴人，但是沒有丟到，告訴人馬上跑過
    來拉伊的頭髮，兩個人乃開始互相拉扯頭髮約一分鐘，伊並
    未碰到告訴人之手指，告訴人之手指如何受傷不得而知，故
    診斷證明書上所記載之傷勢，並不能證明係伊所造成的等語
    。經查：
（一）被告於上揭時、地與告訴人確有互相拉扯對方頭髮之事實
      ，除為被告所承認外，並據證人王金泉於檢察官訊問時
      結證稱：「當天我與乙○○、賴穎宏及乙○○姊姊四人進
      去高堂虔住處後，乙○○就對高堂虔說『垃圾，阿堂，什
      麼是臭心肝，怕人講，跟我解釋清楚』，甲○○就拿一杯
      水要潑乙○○，乙○○就拿捕蠅紙丟甲○○，但未丟到，
      甲○○用手先抓乙○○的頭髮，乙○○也用手抓甲○○的
      頭髮，後二人就雙手互抓住對方頭髮拉扯，後來我與賴穎
      宏去把他們分開。」等語（見偵查卷第11頁）；證人即
      被告之姊姊吳月珠於原審亦結證稱：「（乙○○被潑水後
      ，有無反抗動作？）被告拿蒼蠅紙丟甲○○，但是沒有丟
      到，甲○○馬上跑過來拉乙○○的頭髮，兩個人就開始互
      相拉扯頭髮。是甲○○先過來拉我妹妹。（你們有無過去
      阻擋？）我先生過去拉我妹妹，王金泉拉住甲○○。」等
      語（見原審卷第27、28頁）；證人李奕賢（即告訴人僱
      用修車之師傅）於本院結證稱：「被告帶了三、四個人進
      來，有講難聽的話，告訴人甲○○向被告潑水，沒有撥到
      ，後來要趕被告出去，被告不出去，被告拿捕蠅紙丟告訴
      人，是有丟到，後來被告人就跑過去告訴人那邊拉告訴人
      的頭髮，大概沒有多久，被告那邊的親戚過來就把被告拉
      開，告訴人都沒有人去拉他，告訴人自己撥開的。」「他
      們彼此拉頭髮，就被拉開了，沒有進一步的互毆的動作。
      」等語（見本院卷第34頁）。且上開三位證人所證述情節
      互核相符。可見告訴人指陳係因被告先打伊，伊才還手打
      被告云云（見偵查卷第12頁），顯與上開在場證人所證不
      符，已難採信。是被告與告訴人於上揭時、地，並非互相
      毆打，僅係相互拉扯頭髮乙情，應堪認定。
（二）又證人吳月珠復證稱：「（拉扯中間雙方是否有用手互相
      去撥開對方的手？）完全沒有，兩方都互不相讓，一直拉
      著對方的頭髮。所以才需要旁人去拉開。當時王金泉有問
      他們是否有受傷，他們都搖頭沒有說話，彼此就開始口角
      。」等語（見原審卷第28頁）；證人王金泉亦證稱：「兩
      人互相拉扯，不知為何甲○○手指受傷，二人拉不到一分
      鐘，是賴穎宏和我二人把他們分開的。」等語，更可知被
      告與告訴人拉扯對方之頭髮，互不相讓，二人雙手並未交
      會，被告亦無企圖撥開告訴人雙手之動作，而是由在場之
      王金泉及賴穎宏二人將被告與告訴人拉開的。則被告之雙
      手既未與告訴人之雙手交會，亦無企圖撥開告訴人雙手之
      動作，是告訴人右手中指受傷，是否係因被告之傷害行為
      所致，實令人存疑。
（三）再者，公訴人所舉告訴人受傷之診斷證明書一紙（見警卷
      第14頁），其上記載受有「右手中指遠端挫傷」之傷害，
      又依上開診斷證明書人體部位圖所示，告訴人中指受傷部
      位為靠近指甲處，且僅是輕微挫傷，極有可能係因告訴人
      拉扯被告頭髮時過於用力而產生，或因王金泉欲拉開告訴
      人時，碰觸告訴人之雙手所導致，且被告與告訴人在相互
      拉扯時，被告既未企圖撥開告訴人之手，而被告拉扯告訴
      人頭髮部分又未成傷，實難僅憑被告有拉扯告訴人頭髮之
      行為，而遽認告訴人右手中指所受之傷害係被告所造成，
      進而為被告有罪之認定。
四、綜上所述，公訴人所舉前揭診斷證明書，僅能證明告訴人於
    93 年8月28日受有右手中指遠端挫傷傷害之事實，然尚不能
    證明該傷害係被告所造成或故意為之；再依證人王金泉、吳
    月珠、李奕賢之證言，更可得知被告於上揭時、地，除有拉
    扯告訴人頭髮之舉動外，別無其他傷害告訴人之情節，而告
    訴人又無法明確陳稱其手指受傷之原因，則自不能僅以被告
    拉扯告訴人之頭髮，即認定告訴人所受之傷害乃因被告之行
    為所造成。是依公訴人所提出之證據，尚未達使通常一般之
    人均得確信之程度，揆諸前揭裁判意旨，自不得遽為被告有
    罪之認定。此外，復查無其他積極證據足資證明被告有公訴
    意旨所指故意傷害之犯行，故不能證明被告犯普通傷害罪。
    原審以調查證據結果，斟酌全辯論意旨，認不能證明被告犯
    罪，而諭知被告無罪，核無不當，檢察官上訴意旨仍執前詞
    認應成立犯罪，指摘原判決不當，為無理由，應予駁回。
據上論斷，應依刑事訴訟法第368條，判決如主文。
本案經檢察官徐松奎到庭執行職務。
中　　華　　民　　國　　94　　年　　10　　月　　6 　　日
                  刑事第三庭    審判長法　官　陳義仲
                                      法　官　宋明蒼
                                      法　官　陳顯榮
以上正本證明與原本無異。
不得上訴。
　　　　　　　　　　　　　　　　　　　書記官　陳嘉琍
中　　華　　民　　國　　94　　年　　10　　月　　7 　　日
